【裁判字號】    97,易,2279
【裁判日期】    971124
【裁判案由】    傷害
【裁判全文】
臺灣臺北地方法院刑事判決              97年度易字第2279號
公  訴  人  臺灣臺北地方法院檢察署檢察官
被      告  乙○○
選任辯護人  陳曉祺律師
            陳淑芬律師
上列被告因傷害案件，經檢察官提起公訴（97年度偵字第12152號）
，本院判決如下：
    主  文
乙○○無罪。
    理  由
一、公訴意旨略以：被告乙○○於民國97年3月17日，在臺北市
    大安區○○○路○段123巷6號2樓「大安福邸」公寓大廈管
    理委員會辦公室內，基於傷害之犯意，以手肘、拳頭徒手毆
    打丙○○，致丙○○受有前胸挫傷及擦傷等傷害。案經丙○○告訴，認被告涉犯有刑法第277條第1項之傷害罪嫌。
二、公訴人認被告涉有前揭傷害罪嫌，係以：(一)告訴人丙○○之
    指述；(二)證人甲○○之證訴；(三)告訴人之中央健康保險局臺
    北市第二聯合門診中心（下稱第二門診中心）診斷證明書等
    為主要論據。但訊據被告則自始堅詞否認有公訴人前述之傷
    害行為，辯稱：當時擔任社區監察委員，是榮譽職，職務在
    排解糾紛、維持和諧。事發當天晚間8時許，他與告訴人、
    告訴人之妻甲○○在前述管理委員會辦公室談話。他轉達社
    區管理委員會委員之意見，表示告訴人年事已高且任內爭議
    多，希望告訴人自行辭職，以免因罷免而有失顏面。他應告
    訴人要求拿出住戶規約、委員連署提案及罷免理由等文件。
    但告訴人要強行取走前開資料，他為免資料被搶走，將資料
    置於身後，告訴人則以正面雙手環抱方式欲拿走資料，他掙
    脫後下樓，並無動手毆打告訴人等語。
三、證據能力部分：按被告以外之人於審判外之言詞或書面陳述
    ，除法律有規定者外，不得作為證據，刑事訴訟法第159條
    固定有明文。然被告以外之人於偵查中向檢察官所為之陳述
    ，除顯有不可信之情況外，得為證據，同法第159條之1第2
    項亦定有明文。另按刑事訴訟法第158條之3規定：「證人、
    鑑定人依法應具結而未具結者，其證言或鑑定意見，不得作
    為證據」，是證人除有同法第186條第1項規定不得令具結之
    情形外，均應令具結，否則其證言即不具證據能力，不得採
    為判決基礎。而被害人乃被告以外之第三人，本質上屬於證
    人，其陳述被害經過時，亦應依上揭人證之法定偵查、審判
    程序具結陳述，方得作為證據（最高法院93年臺上字第6578
    號判例意旨參照）。故依前述規定及判例意旨，本件證人甲○○於偵查中經具結後，向檢察官所為證述，又無顯不可信
    之情況，自應有證據能力，辯護人既未能舉證釋明有何顯不
    可信之情形，而認該項證據無證據能力，尚有誤會。另證人
    即被害人丙○○於接受檢察官偵訊時，係基於告訴人之地位
    而為陳述，其並無刑事訴訟法第186條第1項規定不得令具結
    之情形，檢察官竟未令其具結，其所為證言，自無證據能力
    。
四、按犯罪事實應依證據認定之，無證據不得認定犯罪事實；又
    不能證明被告犯罪者，即應諭知無罪之判決，刑事訴訟法第
    154條第2項、第301條第1項分別定有明文。次按認定不利於
    被告之事實，須依積極證據，苟積極證據不足為不利於被告
    事實之認定時，即應為有利於被告之認定，更不必有何有利
    之證據。又認定犯罪事實所憑之證據，雖不以直接證據為限
    ，間接證據亦包括在內，然而無論直接或間接證據，其為訴
    訟上之證明，須達於通常一般人均不致有所懷疑，而得確信
    其為真實之程度，始得據為有罪之認定（最高法院30年上字
    第816號、76年臺上字第4986號判例意旨參照）。
五、經查，告訴人丙○○於本院審理時雖證稱：因為被告寫狀紙
    ，叫我辭職，我看不清楚，要拿回去影印，站在影印機旁邊
    要影印時，被告緊張要搶回那張紙，就走到影印機旁邊，面
    對面用拳及手肘打我，先用拳頭、再用手肘打我胸口各一下
    。我站著，被告站起來就打我。被告把那張紙拿走後，就跑
    掉。被打後當天沒有感覺，所以沒去就醫。當天有一點外傷
    ，有一點破皮，隔了一天就去看醫生等語（詳本院卷第82頁
    背面至第84頁）。惟按告訴人之告訴，係以使被告受刑事訴
    追為目的，是其陳述是否與事實相符，仍應調查其他證據以
    資審認（最高法院52年臺上字第1300號判例意旨參照）。是
    自難僅以告訴人單一指訴，遽為被告有罪之認定。另依告訴
    人所提出之前揭診斷證明書記載：前胸挫傷及擦傷4ㄨ2公分
    之傷害。但該診斷書係97年4月3日之就診證明，距本案97
    年3月17日事發當時已超過16日，是能否依該診斷證明書推
    斷告訴人前胸之傷害，係被告於97年3月17日所造成，已顯
    有疑問。且依第二門診中心97年10月20日健保北二聯護字第
    97000987號函及所附告訴人97年3月至4月之就診病歷資料，
    告訴人於事發後之97年3月18日、3月27日均曾到該門診中心
    就診，但告訴人除主述或診斷有肌痛及肌炎（手臂、手肘）
    、急性鼻咽炎（感冒）外，均並未提及或經醫師診斷有胸部
    挫傷或擦傷之傷害。而係直到97年3月31日，才向醫師主述
    有胸痛約1星期，有前述病歷資料可參。故告訴人之前揭就
    醫資料與其所為前揭證述顯有矛盾。故告訴人於97年3月17
    日事發當天，是否確曾遭被告毆傷亦顯為可疑。另衡諸常情
    ，告訴人當時既從被告所提出之文件，知悉社區管理委員會
    欲罷免其主任委員之職務，同時又遭被告毆打，其身受如此
    委屈，焉有不在當時或之後，隨即提出驗傷單向警方為告訴
    或向社區居民提出指控，竟遲至97年4月7日，始提出97年4
    月3日之驗傷診斷證明書，向臺灣臺北地方法院檢察署對被
    告及其他管理委員會委員李三榮、林毓甄、鄧欣宜提出竊盜
    、竊佔、傷害告訴之理（除被告傷害部份，均經該署以97年
    度偵字第12152號為不起訴處分，詳該署97年度他字第3644
    號偵查卷第1頁至26頁之訴狀及所附資料）。綜上，告訴人
    證訴遭被告毆打之情形，核與前述診斷證明書、病歷資料及
    吾人日常生活經驗不符。告訴人之指訴顯有瑕疵，自難作為
    被告有罪之佐證。
六、公訴人雖另舉證人甲○○之證述為據，然依證人甲○○為告
    訴人之配偶，所為證詞已顯有迴護告訴人之虞。且證人甲○○於偵查及審理中證稱：被告於97年3月17日打電話來，要
    我們去委員會聊聊，要我勸嚴永嚴下台。被告拿了罪狀給我
    看，丙○○要拿去影印，被告把丙○○壓在影印機旁的沙發
    上，用拳頭、手肘打丙○○，我過去拉開，被告就跑掉。當
    天被告拿一張紙出來，告訴人說要印一下，被告則要拿回那
    張紙，為搶那張紙，就發生衝突。被告用拳頭打告訴人胸口
    一下，後來把告訴人壓在沙發上，再用同一隻手的手肘打告
    訴人胸口約4、5下，用手肘的力量比較大。被告打完就跑，
    當時管委會的門沒有關。當天晚上回家後，看到告訴人的胸
    口紅紅的，範圍約直經15公分等語（詳97年度他字第3644號
    偵查卷第31頁、本院卷第80至82頁）。本件事發現場僅證人
    甲○○、告訴人及被告三人在場，三人所在位置接近，但證
    人甲○○與告訴人對傷害發生之過程，是坐在沙發上被打或
    站在影印機旁被打？是以手肘打一下或4、5下？告訴人事後
    受傷情形等重要情節，告訴人與證人之證述顯有重大不符之
    處。故證人甲○○之證詞，顯為附和告訴人之詞，且與事實
    不符，不足採信。
七、綜上所述，本件關於被告傷害告訴人之犯罪證據，尚不足為
    不利於被告有傷害事實之認定。此外，本院復查無其他積極
    證據足資證明被告有公訴人所指之傷害犯行，按上所述，本
    件自應為無罪諭知。
據上論斷，應依刑事訴訟法第301條第1項，判決如主文。
本案經檢察官郭騰月到庭執行職務。
中    華    民    國    97    年    11    月    24    日
                  刑事第十四庭法  官  蔡坤湖
上正本證明與原本無異。
如不服本判決，應於判決送達後10日內（應抄附繕本）向本院提
出上訴狀（上訴書狀應敘述具體理由。上訴書狀未敘述上訴理由
者，應於上訴期間屆滿後二十日內補提理由書於原審法院。）。
告訴人或被害人如對於本判決不服者，應具備理由請求檢察官上
訴，其上訴期間之計算係以檢察官收受判決正本之日期為準。
                              書記官  周小玲
中    華    民    國    97    年    11    月    25    日


司法院資訊處製作；財團法人民間司法改革基金會備份。
